【裁判字號】    98,聲減,61
【裁判日期】    980811
【裁判案由】    聲請減刑
【裁判全文】
臺灣臺南地方法院刑事裁定              98年度聲減字第61號
聲  請  人  臺灣臺南地方法院檢察署檢察官
受  刑  人  甲○○
上列受刑人因竊盜等案件，已經判決罪刑確定，聲請人聲請減刑
及定其應執行之刑（98年度聲減字第51號），本院裁定如下：
    主  文
甲○○所犯如附表編號１、２所示之罪，減刑如附表編號１、２
所示之刑，並與附表編號３所示已減刑之罪所處之刑，應執行有
期徒刑拾月，如易科罰金，以銀元佰元即新臺幣玖佰元折算壹
日。
    理  由
一、聲請意旨略以：受刑人甲○○所犯如附表編號1、2所示之罪
    ，其犯罪時間在民國96年4月24日以前，悉合於減刑條件，
    爰依中華民國96年罪犯減刑條例第2條第1項第3款、第8條第
    1 項、第10條第2項之規定，聲請予以減刑，並與如附表編
    號3所示已減刑之罪所處之刑，定其應執行之刑等語。
二、按數罪併罰，有2裁判以上者，依第51條規定，定其應執行
    刑，刑法第53條定有明文。又按裁判確定前犯數罪而併合處
    罰之案件，有二以上之裁判，應依刑法第51條第5款至第7款
    定應執行之刑時，最後事實審法院即應據檢察官之聲請，以
    裁定定其應執行之刑，殊不能因數罪中之一部分犯罪之刑業
    經執行完畢，而認檢察官之聲請為不合法，予以駁回（最高
    法院47年臺抗字第2號判例意旨參照）；又數罪併罰案件之
    執行完畢，係指數罪定應執行之刑後，已將該應執行之刑執
    行完畢而言，若僅數罪中之一罪所宣告之刑執行完畢，而數
    罪合併所定應執行之刑尚未執行完畢，則該數罪全部均未執
    行完畢（最高法院78年2月28日78年度第2次刑事庭會議決議
    意旨參照）。又所謂「裁判確定前」，應以聲請定執行刑之
    各罪中最先裁判確定案件之確定時為準，換言之，必須其他
    各罪之犯罪行為時，均在最先一罪判決確定前始符合數罪併
    罰之條件，只要所犯各罪均符合最先一罪裁判確定前所犯，
    即應由執行檢察官聲請犯罪事實最後判決之法院定其各罪之
    應執行刑，縱令所犯數罪中有一罪刑已經執行完畢，仍應就
    其所犯各罪宣告刑更定應執行刑，在所裁定之應執行刑尚未
    執行完畢前，各罪之宣告刑，尚不發生執行完畢之問題。次
    按行為後法律有變更者，適用行為時之法律。但行為後之法
    律有利於行為人者，適用最有利於行為人之法律，刑法第2
    條第1項亦定有明文。而有關於易科罰金、定應執行刑，相
    當於科刑規範之變更，亦應為新舊法比較 (最高法院95年第
    8 次刑事庭會議決議內容參照)。另按中華民國94年2月2日
    修正公布之現行刑法第41條第2項，關於數罪併罰，數宣告
    刑均得易科罰金，而定應執行之刑逾6個月者，排除適用同
    條第1項得易科罰金之規定部分，與憲法第23條規定有違，
    並與司法院釋字第366號解釋意旨不符，應自98年6月19日司
    法院釋字第662號解釋公布之日起失其效力（司法院釋字第
    662 號解釋意旨參照）；是數罪併罰之案件中，數宣告刑均
    得易科罰金，而定應執行之刑超過有期徒刑6月者，依司法
    院釋字第336號、第662號解釋之意旨，應仍得易科罰金。
三、經查：
(一)、本件如附表編號1、2所示案件之罪所處之刑，已定應執行為
    10月確定，並於民國95年9月23日縮刑期滿執行完畢，此有
    臺灣高等法院被告前案紀錄表在卷可佐，惟受刑人所犯如附
    表編號3所示之罪，係在附表編號1、2所示之罪判決最先確
    定日94年9月18日前違犯，屬裁判確定前犯數罪，應併合處
    罰，此有上開各該判決在卷可稽，則如附表編號3所示之刑
    既尚未與附表編號1、2所示之刑合併定其應執行之刑並執行
    完畢執行刑，揆諸首揭判例、決議意旨，附表編號1、2、3
    所示之刑即尚未執行完畢，而合於減刑條例第8條第1項所定
    「執行未完畢」之要件。從而，聲請人就如附表編號1、2所
    示案件之罪聲請減刑，並聲請與如附表編號3所示案件之罪
    已減得之刑定其應執行刑自無不合。
(二)、又受刑人於裁判確定前犯附表所示之罪，均係於95年7月1日
    刑法修正施行之前犯之，參照前引最高法院決議意旨，應依
    刑法第2條第1項之規定，比較現行刑法第51條第5款及修正
    施行前同條款之規定何者有利於被告。而修正前刑法第51條
    規定：「數罪併罰，分別宣告其罪之刑，依左列各款定其應
    執行者：」，其中第5款規定：「宣告多數有期徒刑者，於
    各刑中之最長期以上，各刑合併之刑期以下，定其刑期。但
    不得逾二十年。」；修正後刑法第51條第5款規定：「宣告
    多數有期徒刑者，於各刑中之最長期以上，各刑合併之刑期
    以下，定其刑期。但不得逾三十年。」是以比較新舊法適用
    之結果，行為後之法律並未較有利於行為人，仍應適用行為
    時法即修正施行前刑法第51條第5款規定，定其應執行刑。
    再者，刑法第41條亦併同修正公布施行，修正前刑法第41條
    第1項前段、第2項係規定：「犯最重本刑為5年以下有期徒
    刑之刑之罪，而受6個月以下有期徒刑或拘役之宣告，因身
    體、教育、職業、家庭之關係或其他正當事由，執行顯有困
    難者，得以1元以上3元以下折算1日，易科罰金。」、「併
    合處罰之數罪，均有前項情形，其應執行之刑逾6月者，亦
    同。」其於行為時之易科罰金折算標準，修正前罰金罰鍰提
    高標準條例第2條前段 (現已刪除)規定，就其原定數額提高
    為100倍折算1日，則本件被告行為時之易科罰金折算標準，
    應以銀元300元折算1日，經折算為新台幣後，應以新臺幣
    900元折算為1日。惟修正後刑法第41條第1項前段規定：「
    犯罪最重本刑為5年以下有期徒刑以下之刑之罪，而受6個月
    以下有期徒刑或拘役之宣告者，得以新臺幣1000元、2000
    元或3000元折算1日，易科罰金。」兩相比較結果，顯以修
    正前之規定較有利於被告，是既無刑法第2條第1項但書之情
    形，自應仍依刑法第2條第1項本文規定，適用修正施行前刑
    法第41條第1項前段之規定，諭知以銀元300即新臺幣900元
    為折算1日之標準。
(三)、再查受刑人所犯上開各罪，均屬最重本刑5年以下有期徒刑
    之刑之罪，且分別宣告或減刑後之徒刑均在6月以下而均得
    易科罰金，參酌前揭解釋意旨，雖定應執行之刑已逾有期徒
    刑6月，應仍得易科罰金，是本件聲請人聲請就上開應執行
    之刑定易科罰金之折算標準，核無不合，應予准許。
四、爰依刑事訴訟法第477條第1項，中華民國96年罪犯減刑條例
    第2條第1項第3款、第8條第1項、第9條、第10條第2項，刑
    法第2條第1項前段、修正前刑法第51條第5款、第41條第1項
    前段，廢止前罰金罰鍰提高標準條例第2條，現行法規所定
    貨幣單位折算新臺幣條例第2條，裁定如主文。
中    華    民    國    98    年    8    月    11    日
                  刑事第九庭  法  官  蔡奇秀
以上正本證明與原本無異。
如不服本裁定，應於收受送達後5日內向本院提出抗告狀。（應
附繕本）
                              書記官  蕭伊舒
中    華    民    國    98    年    8    月    11    日


司法院資訊處製作；財團法人民間司法改革基金會備份。
